【裁判字號】    90,上訴,859
【裁判日期】    900717
【裁判案由】    常業詐欺
【裁判全文】
臺灣高等法院臺中分院刑事判決                  民國九十年度上訴字第八五九號
      上  訴  人  臺灣台中地方法院檢察署檢察官
      被      告  丁○○
右上訴人因被告等常業詐欺案件，不服臺灣台中地方法院九十年度訴字第八號中華民
國九十年三月二十三日第一審判決（起訴案號：臺灣台中地方法院檢察署八十九年度
偵字第二一二五號），提起上訴，本院判決如左：
      主  文
原判決撤銷。
丁○○幫助連續意圖為自己不法所有，以詐術使人將本人之物交付，處有期徒刑伍月
，如易科罰金，以佰元折算壹日。
乙○○幫助連續意圖為自己不法所有，以詐術使人將本人之物交付，累犯，處有期徒
刑陸月，如易科罰金，以參佰元折算壹日。
      事  實
一、乙○○前於民國（下同）八十三年、八十五年間，因違反麻醉藥品管理條例、妨
    害自由等案件，分別經台灣高等法院及台灣板橋地方法院判處有期徒刑一年、三
    月確定，嗣二案接續執行，於八十六年二月十三日假釋付保護管束，於八十六年
    四月八日執行完畢。詎仍不知悔改，緣綽號「陳先生」、「董志成」、「陳品佑
    」、「彭紹典」等真實姓名、年籍均不詳之人（業經檢察官偵辦中）間，共同合
    組「新世界國際集團」之刮刮樂詐欺集團，其詐欺之方式係以印製中獎信函予不
    特定人，俟收信人回電查詢中獎情形，再告以需先繳納入會費後始可領取獎金，
    使該等不特定之人陷於錯誤，將會費匯入渠等指定之帳戶而交付財物；丁○○、
    乙○○於八十八年十一月間，見自由時報等報紙分類廣告上所刊登之收購、承租
    郵局存簿廣告，因經濟困宭，二人均可預見將自己帳戶借予他人使用，足供他人
    詐騙財物，供匯款之用，仍不違背其本意，竟分別依該廣告上之電話，與上開「
    新世界國際集團」自稱「陳先生」之人聯絡後，丁○○於八十八年十一月十日，
    在台中市○○路與昌平路口；乙○○於八十八年十一月中旬某日，在台中市○○
    路「裕毛屋」前，分別將其所有如附表所示之郵局帳戶、開戶印章及提款卡等物
    ，以每月新台幣（下同）三千元之代價，出租予該集團，供作該集團指定匯款之
    帳戶，以此方式幫助該集團詐騙財物。嗣於八十八年十一月十七日，丙○○收到
    該集團所印製之中獎六十萬獎金之信函後，回電查詢中獎情形，經該集團之人告
    知需繳納會費四十萬元後始可領獎，丙○○依指示匯款後，該集團再佯稱中更大
    獎，補足欠款後，即可領取獎金，丙○○陷於錯誤，陸續分十二次如附表所示之
    金額共五百三十五萬元匯入所指定之丁○○、乙○○及陳一諤（業經檢察官為不
    起訴處分）之帳戶後，丙○○始終無法領取獎金，亦無法與該集團取得聯絡，始
    知受騙。
二、案經台北市警察局中山分局報告臺灣臺中地方法院檢察署檢察官偵查起訴。
      理  由
一、訊據被告丁○○、乙○○固坦承曾於上開時、地，以每月三千元之代價將所有之
    郵政儲金帳戶提供予他人使用之事實，惟均矢口否認有詐欺之犯行，辯稱：當時
    出租郵局帳戶時，「陳先生」稱租帳戶之目的是為了收取六合彩賭金之用，伊等
    僅出租一個月，不知會被用來詐騙他人財物云云。然查：
（一）被害人丙○○確受真實姓名不詳之人所組成之自稱「新世界集團」所寄發之刮
      刮樂彩券詐騙，並將款項匯入被告丁○○、乙○○等人之帳戶，而遭提領等情
      ，業據被害人丙○○指述在卷，並有刮刮樂廣告單一張、匯款單數紙、郵政儲
      金匯業局儲匯處八十九年三月二十三日儲匯字（八九）第○八一號函及所附被
      告二人帳戶之資金往來明細表等在卷可稽。是該等真實姓名不詳之人顯具意圖
      為自己不法所有之概括犯意，以刮刮樂彩券為詐術，使丙○○陷於錯誤，而將
      本人之財物交付，該等真實姓名不詳之人應係犯連續詐欺取財罪甚明。
（二）再被告二人均供承確有以每月三千元之代價將所有如附表所示之郵政儲金帳戶
      存摺、開戶印章及提款卡等物交予該等不詳姓名之男子，且觀之卷附上開郵政
      帳戶之資金往來明細表，自被告丁○○於八十八年十一月十日、被告乙○○於
      八十八年十一月中旬交付該等帳戶資料予該不詳姓名之男子後至被告丁○○於
      同年十二月十六日辦理結清終止帳戶、被告乙○○於八十八年十二月初掛失為
      止，確有包含告訴人丙○○匯入如附表所示之多筆款項匯進、提出，足見被告
      二人所供上開情節非虛。按郵局儲金帳戶可供款項之存匯、提領，係一般人均
      可輕易申請開設，並無任何資格條件之限制，此為具備普通知識經驗之一般人
      在日常生活經驗所俱知之常識。故如非係以「借人頭」之手法，欲利用他人之
      帳戶以詐騙財物，豈須付費借用他人之郵局帳戶。被告二人均係年逾二十餘歲
      之人，對於前揭一般生活經驗常識，豈有不知之理，竟以每月三千元之代價，
      將郵局儲金帳戶資料提供借予素不相識之某不詳姓名之人，顯然明知該不詳姓
      名之人係借用其帳戶以行詐騙他人財物之犯行，被告辯稱：僅係經濟困難，方
      起意出租帳戶，並不知該名男子係借用帳戶以詐騙他人財物云云，顯屬飾卸之
      詞無足採信。本件罪証已甚明確，被告二人犯行堪以認定，應予依法論科。
二、查「新世界國際集團」基於為自己不法所有之概括犯意，以刮刮樂彩券之方式為
    詐術，使被害人丙○○陷於錯誤，而將本人之財物交付，該等真實姓名不詳之人
    應係犯連續詐欺取財罪甚明。被告丁○○、乙○○收受代價將所有之郵局儲金帳
    戶提供刮刮樂集團詐騙財物，渠等顯係基於幫助他人詐欺取財之犯意，且所為提
    供郵局儲金帳戶予他人之行為亦屬刑法詐欺取財罪構成要件以外之行為，其既以
    幫助他人犯罪之意思而參與犯罪構成要件以外之行為，核其所為，均係犯刑法第
    三十條第一項、第三百三十九條第一項之幫助連續詐欺罪。公訴人雖認被告二人
    所為，係犯刑法第三百四十條幫助以詐欺取財為常業，然按幫助犯係以正犯成立
    為前提，本件正犯即從事刮刮樂詐欺行為真實姓名不詳之人，本件被害人丙○○
    遭詐騙之金額為五百三十萬元，雖被告之帳戶內仍有其他不明之匯款，惟不能證
    明亦為詐欺取財所得，且並無其他證據足資證明該等不詳姓名之人是否以詐欺取
    財為業，並恃此維生，是尚難遽以認定該等不詳姓名之人係以詐欺取財為業，公
    訴人所認尚屬有誤，起訴法條應予變更，附此敘明。又被告乙○○前於八十三年
    、八十五年間，因違反麻醉藥品管理條例、妨害自由等案件，分別經台灣高等法
    院及台灣板橋地方法院判處有期徒刑一年、三月確定，嗣二案接續執行，於八十
    六年二月十三日假釋付保護管束，於八十六年四月八日執行完畢等情，有台灣台
    中地方法院檢察署刑案資料查註紀錄表、台灣高等法院被告全國前案紀錄表各乙
    份在卷可參，其於五年以內再犯本件有期徒刑以上之罪，為累犯，應依刑法第四
    十七條規定加重其刑。被告二人係幫助他人犯詐欺取財罪，均係從犯，爰依刑法
    第三十條第二項之規定，按正犯所犯詐欺取財罪之刑減輕之，被告乙○○並應依
    刑法第七十一條第一項規定先加後減之。原審予以論罪科刑，固非無見，惟查，
    本件被告等提供帳戶予詐欺集團使用，使被害人遭受重大損失，其等貪圖利益提
    供帳戶，非惟幫助詐騙集團遂行詐財目的，同時使詐騙者得以隱匿其真實身份，
    減少遭查獲之風險，愈使其肆無忌憚，加深犯罪之猖獗，情節非屬輕微，嚴重危
    害社會治安。原審僅予科處拘役，殊嫌輕縱，上訴人上訴意旨執此指摘原審判決
    量刑過輕，顯有理由。應予撤銷改判，爰審酌被告二人係因貪圖小利，一時失慮
    而提供所有之郵局帳戶幫助他人詐騙財物，犯罪所生之損害不小，且其坦承犯罪
    等一切情狀，判處丁○○有期徒刑伍月、乙○○有期徒刑陸月。另刑法第四十一
    條業於九十年一月十日公布，而於同年一月十二日生效，依修正後之同法第四十
    一條第一項規定，本件被告等所犯最重本刑為五年以下有期徒刑，而受有期徒刑
    六月以下之宣告，自屬得易科罰金之情形，與修正前之刑法第四十一條相較，修
    正後之新法較有利於被告，自應依刑法第二條第一項前段，適用裁判時之法律，
    是以被告所處之主文之刑，並均諭知易科罰金之折算標準。
據上論斷，應依刑事訴訟法第三百六十九條第一項、第二百九十九條第一項前段、第
三百條，刑法第二條第一項前段、第三百三十九條第一項、第三十條第一項、第二項
、刑法第四十一條第一項前段，罰金罰鍰提高標準條例第一條前段、第二條，判決如
主文。
本案經檢察官甲○○到庭執行職務。
中      華      民      國    九十      年      七      月     十七     日
                              臺灣高等法院臺中分院刑事第七庭
                                    審判長法  官  林  榮  龍
                                          法  官  謝  說  容
                                          法  官  黃  日  隆
右正本證明與原本無異。
被告不得上訴。
檢察官得上訴。
如不服本判決應於收受送達後十日內向本院提出上訴書狀，其未敘述上訴之理由者並
得於提起上訴後十日內向本院補提理由書（均須按他造當事人之人數附繕本）。
                                          書記官  林  端  容
中      華      民      國    九十    年      七     月       十八     日
                                    Ａ


司法院資訊處製作；財團法人民間司法改革基金會備份。
